【裁判字號】    98,審訴,3659
【裁判日期】    981105
【裁判案由】    毒品危害防制條例
【裁判全文】
臺灣高雄地方法院刑事判決            98年度審訴字第3659號
公  訴  人  臺灣高雄地方法院檢察署檢察官
被      告  乙○○
上列被告因違反毒品危害防制條例案件，經檢察官提起公訴（98
年度毒偵字第3646號、98年度偵字第14549 號），被告於本院準
備程序進行中，為有罪之陳述，經本院合議庭裁定由受命法官獨
任改依簡式審判程序審理，並判決如下：
    主  文
乙○○施用第一級毒品，累犯，處有期徒刑捌月；又施用第二級
毒品，累犯，處有期徒刑肆月；又持有第一級毒品，累犯，處有
期徒刑肆月。扣案之海洛因貳包（合計淨重零點零貳零公克及含
海洛因之包裝袋貳個），沒收銷燬之。應執行有期徒刑壹年貳月
，扣案之海洛因貳包（合計淨重零點零貳零公克及含海洛因之包
裝袋貳個），沒收銷燬之。
    事  實
一、乙○○曾於民國86年間因施用毒品案件，經本院以87年度易
    字第1197號判決判處有期徒刑7 月，經提起上訴後，因毒品
    危害防制條例頒佈施行，而由臺灣高等法院高雄分院裁定令
    入戒治處所施以強制戒治，於88年8 月28日停止戒治付保護
    管束執行期滿，並由臺灣高等法院高雄分院於88年11月18日
    以87年度上易字第1629號判決免刑確定。復因施用毒品犯行
    ，經本院以92年度訴字第2663號判決判處有期徒刑9 月，上
    訴後，旋撤回上訴，而告確定，於94年5 月18日執行完畢，
    翌日出監。另因竊盜案件，經本院以95年度簡字第3104號判
    決判處有期徒刑3 月確定。復因施用毒品案件，經本院以95
    年度訴字第2242號判決判處有期徒刑10月確定。前揭2 罪嗣
    經本院以96年度聲減字第1376號裁定減刑並定應執行有期徒
    刑6 月確定後，於96年7 月16日執行完畢出監。猶不知戒絕
    毒癮，明知海洛因及甲基安非他命分別係毒品危害防制條例
    第2 條第2 項第1 款及第2 款所分別明定之第一級毒品及第
    二級毒品，不得持有、施用，復基於施用第一級毒品海洛因
    之犯意，於98年4 月16日下午8 時許，在高雄縣大寮鄉○○
    路其工作之鐵工廠後方，以將海洛因摻水後，置入針筒注射
    手臂血管之方式，施用第一級毒品海洛因1 次。另基於施用
    第二級毒品甲基安非他命之犯意，於98年4 月16日稍後，在
    前揭地點，以將甲基安非他命置入玻璃瓶內燒烤，待產生煙
    霧後，吸食煙霧之方式，施用甲基安非他命1 次；另基於持
    有第一級毒品海洛因之犯意，於同年月18日上午10時許，在
    高雄縣大寮鄉○○村○○路某產業道路附近，向某真實姓名
    、年籍不詳之綽號「黑仔」之成年男子，以新臺幣（下同）
    500 元之價格，購入第一級毒品海洛因2 包而持有之。警方
    因接獲線報，於同年月日上午11時許，在前開產業道路查獲
    乙○○，並扣得其未及施用之第一級毒品海洛因2 包（合計
    淨重0.020 公克及內均含與海洛因難以析離，應一併視為毒
    品之包裝袋2 個），並得其同意採集尿液送驗，檢驗結果呈
    嗎啡及甲基安非他命陽性反應，而查悉上情。
二、案經高雄縣政府警察局仁武分局報告暨臺灣高雄地方法院檢
    察署檢察官簽分偵查起訴。
    理  由
一、本件被告乙○○所犯係死刑、無期徒刑、最輕本刑為3 年以
    上有期徒刑以外之罪，其於準備程序中，就被訴事實為有罪
    之陳述，經本院告知簡式審判程序之旨，並聽取檢察官及被
    告之意見後，合議庭裁定由受命法官獨任進行簡式審判程序
    ，合先敘明。
二、前開事實，業據被告於警詢、偵訊、本院審理中坦白承認（
    見警卷第2 頁、偵卷第5 頁、本院卷第27頁），且經警採集
    其尿液送台灣檢驗科技股份有限公司檢驗結果，被告尿液呈
    嗎啡及甲基安非他命陽性反應，有高雄縣政府警察局仁武分
    局澄觀派出所偵辦毒品案件尿液採證檢驗對照表、台灣檢驗
    科技股份有限公司濫用藥物尿液檢驗報告可稽（見警卷第14
    頁、偵卷第3 頁）。爰審酌：（一）氣相層析質譜儀（GC／
    MS）乃目前就藥物篩檢結果必須進一步確認時最常採用之確
    認方法，因此在良好的操作條件之下，以氣相層析質譜儀作
    藥物及其代謝物之定性及定量分析，幾乎不會有偽陽性反應
    產生，業經行政院國軍退除役官輔導委員會台北榮民總醫院
    於83年4 月7 日以（83）北總內字第03059 號函示明確。（
     二 ）又海洛因係嗎啡經化學合成之半人工合成品，毒性倍
    於嗎啡，其經吸食或施打入人體，經新陳代謝作用又分解成
    嗎啡，故海洛因在進入人體後，均以嗎啡型態排於尿液中，
    故於吸食或施打海洛因者尿液中，可檢出嗎啡陽性反應，業
    經憲兵司令部80年5 月7 日以（80）鑑驗字第1746號函示明
    確。（三）而甲基安非他命經口服投與後約百分之70於24小
    時內自尿中排出，約百分之90於96小時內自尿中排出，且甲
    基安非他命成分之檢出與其投與方式、投與量、個人體質、
    採尿時間與檢測儀器之精密度等諸多方式有關，因此僅憑尿
    液中呈甲基安非他命陽性反應，並無法確實推算吸食時間距
    採集時間之長短，惟依上述資料推斷，最長不會超過4 日即
    96小時，亦經行政院衛生署藥物食品檢驗局81年2 月8 日81
    藥檢一字第001156號函示明確。從而，被告尿液經以氣相層
    析質譜儀鑑驗後，結果分呈嗎啡及甲基安非他命陽性反應，
    已如前述，是依前開函示意旨，被告自白核與事實相符。
三、按毒品危害防制條例於92年7 月9 日修正公布，自93年1 月
    9 日施行，其中第20條、第23條將施用毒品之刑事處遇程序
    ，區分為「初犯」及「5 年內再犯」、「5 年後再犯」。依
    其立法理由之說明：「初犯」，經觀察、勒戒或強制戒治後
    ，應為不起訴處分或不付審理之裁定；經觀察、勒戒或強制
    戒治執行完畢釋放後，「5 年內再犯」者，因其再犯率甚高
    ，原實施之觀察、勒戒及強制戒治既已無法收其實效，爰依
    法追訴或裁定交付審理。至於經觀察、勒戒或強制戒治執行
    完畢釋放後，「5 年後再犯」者，前所實施之觀察、勒戒或
    強制戒治已足以遮斷其施用毒品之毒癮，為期自新及協助其
    斷除毒癮，仍適用「初犯」規定，先經觀察、勒戒或強制戒
    治之程序。從而依修正後之規定，僅限於「初犯」及「5 年
    後再犯」二種情形，始應先經觀察、勒戒或強制戒治程序。
    倘被告於5 年內已再犯，經依法追訴處罰，縱其第3 次（或
    第3 次以上）再度施用毒品之時間，在初犯經觀察、勒戒或
    強制戒治執行完畢釋放5 年以後，已不合於「5 年後再犯」
    之規定，且因已於「5 年內再犯」，顯見其再犯率甚高，原
    實施觀察、勒戒或強制戒治，已無法收其實效，即應依該條
    例第10條處罰（最高法院95年5 月9 日95年度第7 次刑事庭
    會議決議參照）。查被告曾於86年間因施用毒品案件，經本
    院以87年度易字第1197號判決判處有期徒刑7 月，經提起上
    訴後，因毒品危害防制條例頒佈施行，而由臺灣高等法院高
    雄分院裁定令入戒治處所施以強制戒治，於88年8 月28日停
    止戒治付保護管束執行期滿，並由臺灣高等法院高雄分院於
    88年11月18日以87年度上易字第1629號判決免刑確定。復因
    施用毒品犯行，經本院以92年度訴字第2663號判決判處有期
    徒刑9 月，上訴後，旋撤回上訴，而告確定，於94年5 月18
    日執行完畢，翌日出監之事實，有臺灣高等法院被告前案紀
    錄表在卷可憑。是被告雖係於上開強制戒治視為執行完畢5
    年後再犯本案施用第一、二級毒品罪，然其前次所犯本院92
    年度訴字第2663號施用毒品案件，係在上開強制戒治視為執
    行完畢後5 年內所為，而屬「5 年內再犯」之情形，依最高
    法院上開決議之意旨，被告本件施用海洛因、甲基安非他命
    之犯行，均應依法論科。從而，本案事證明確，被告犯行，
    堪予認定。
四、核被告所為，係犯毒品危害防制條例第10條第1 項之施用第
    一級毒品、同條例第10條第2 項之施用第二級毒品罪及同條
    例第11條第1 項持有第一級毒品罪。被告持有第一級、第二
    級毒品之行為，均已為其後施用之高度行為所吸收，均不另
    論罪。被告所犯上開施用第一級毒品罪、施用第二級毒品罪
    及持有第一級毒品罪，犯意各別、行為互殊，應分論併罰。
    又被告曾因如事實欄所示犯行，經法院判決如事實欄所示罪
    刑確定，於96年7 月16日執行完畢之事實，此有前開前案紀
    錄表可佐，是其5 年以內故意再犯本件有期徒刑以上之各罪
    ，均為累犯，各應依刑法第47條第1 項規定加重其刑。爰審
    酌被告前經強制戒治視為執行完畢，猶不思戒除毒癮，顯見
    其並無堅定戒癮之意志，惟念其行為尚未危害他人及其犯後
    坦承犯行，態度良好等一切情狀，分別量處如主文所示之刑
    ，並依刑法第51條第5 款之規定，定其應執行刑，以資警惕
    。另扣案之海洛因2 包（合計淨重0.020 公克及內均含與海
    洛因難以析離，應一併視為毒品之包裝袋2 個），係查獲之
    毒品，有法務部調查局98年5 月25日濫用藥物實驗室鑑定書
    在卷可參見偵卷第9 頁），是不問屬於犯人與否，均依毒品
    危害防制條例第18條第1 項前段規定，諭知沒收銷燬。至海
    洛因送驗所致之耗損，因已滅失，爰不沒收銷燬之。
據上論斷，應依刑事訴訟法第273 條之1 第1 項、第299 條第1
項前段，毒品危害防制條例第10條第1 項、第2 項、第11條第1
項、第18條第1 項前段，刑法第11條、第47條第1 項、第51條第
5 款，判決如主文。
本案經檢察官甲○○到庭執行職務。
中    華    民    國    98    年    11    月    5     日
                    刑事第十庭法  官  方錦源
以上正本證明與原本無異。
如不服本判決應於收受本判決後10日內向本院提出上訴書狀，並
應敘述具體理由，如未敘述上訴理由者，應於上訴期間屆滿後20
日內補提理由書狀於本院（均須按他造當事人之人數附繕本）「
切勿逕送上級法院」。
中    華    民    國    98    年    11    月    5     日
                              書記官  黃勤涵
附錄條文：
毒品危害防制條例第10條第1 項、第2 項：
施用第一級毒品者，處6 月以上5 年以下有期徒刑。
施用第二級毒品者，處3 年以下有期徒刑。
毒品危害防制條例第11條第1 項：
持有第一級毒品者，處3 年以下有期徒刑、拘役或新臺幣5 萬元
以下罰金。


司法院資訊處製作；財團法人民間司法改革基金會備份。
